【裁判字號】    97,訴緝,222
【裁判日期】    971231
【裁判案由】    偽造文書等
【裁判全文】
臺灣板橋地方法院刑事判決             97年度訴緝字第222號
公  訴  人  臺灣板橋地方法院檢察署檢察官
被      告  甲○○
上列被告因偽造文書等案件，經檢察官提起公訴（95年度偵字第
5507號），本院判決如下：
    主  文
甲○○無罪。
    理  由
一、公訴意旨略以：被告甲○○與林健蘋共同意圖為自己不法之
    所有，於民國92年初，由林健蘋向姓名年籍不詳綽號「小謝
    」之成年男子，以新臺幣（下同）3 千元至5 千元不等之代
    價，購買「意來資訊有限公司」、「暐易企業有限公司」、
    「翔青資訊工程」、「聯享工程公司」、「冠宏工程行」、
    「福訊工程公司」等公司執照作為代辦信用卡、現金卡之用
    ，另以不詳方法取得「英格蘭企業股份有限公司」、「富聯
    通科技有限公司」、「聚達通資訊工程」、「永榮貨運有限
    公司」、「蘇格蘭國際有限公司」、「興元旭企業有限公司
    」等公司資料，提供客戶代辦信用卡及現金卡之用。並自91
    年1 月間起至93年7 月間，在台北市大同區○○○路186 之
    1 號2 樓，將並無工作、信用不佳欲申請現金卡之被告甲○
    ○，虛偽列為上開意來資訊有限公司等公司之職員，並由林
    健蘋代為填寫現金卡申請書，將上述被告甲○○之不實職業
    資料填寫於申請書上，向聯邦商業銀行申辦現金卡，使銀行
    不知情之承辦人員對於被告甲○○之職業、收入及償債能力
    有所誤認，遂同意發卡，林健蘋並收取核卡額度百分之8 至
    百分之60作為代辦費用，足以生損害於上開銀行核卡之正確
    性。因認被告甲○○所為涉犯刑法第339 條第1 項之詐欺取
    財罪云云。
二、按犯罪事實，應依證據認定之，無證據不得認定其犯罪事實
    ；又不能證明被告犯罪者，應諭知無罪之判決，刑事訴訟法
    第154 條第2 項、第301 條第1 項分別定有明文。又刑事訴
    訟上證明之資料，無論為直接或間接證據，均須達於通常一
    般之人均不致有所懷疑，而得確信其為真實之程度，始得據
    為有罪之認定，若其關於被告是否犯罪之證明未能達此程度
    ，而有合理懷疑之存在，致使無從形成有罪之確信，根據「
    罪證有疑，利於被告」之證據法則，即不得遽為不利被告之
    認定，亦有最高法院76年台上字第4986號判例可稽。其以情
    況證據（即間接證據）斷罪時，尤須基於該證據在直接關係
    上所可證明之他項情況事實，本乎推理作用足以確證被告有
    罪，方為合法，不得徒憑主觀上之推想，將一般經驗有利被
    告之其他合理情況逕予排除，此觀諸最高法院32年上字第67
    號判例意旨亦彰彰甚明。
三、本件公訴人認被告甲○○涉有詐欺取財罪嫌，無非以上揭事
    實，業據聯邦商業銀行之告訴代理人吳俊鴻指證明確，且有
    被告甲○○之現金卡申請書及交易明細等件在卷可查，資為
    依據。
四、訊據被告甲○○堅決否認有上揭詐欺取財犯行，並辯稱：我
    認識林健蘋，92年間我在開大貨車，月薪58,000元，之前我
    都沒有辦過卡，是林健蘋跟我說他在做幫人辦卡的工作，問
    我要不要辦，他可以幫我辦，只要我把證件交給他，因為我
    開車很忙，我就請林健蘋幫我辦卡，並給他6 千元的車馬費
    ，全部交給林健蘋處理。本件聯邦商業銀行「國民現金卡」
    的申請書也不是我寫的，上面的簽名也不是我簽的；我有跟
    林健蘋說我在開大貨車，不知道林健蘋會在申請書上寫我在
    資訊公司上班。我辦了這張卡之後，都有正常使用繳款，是
    到了95年才無力繳款，目前還欠銀行2 萬多元，我並沒有詐
    欺銀行的意思等語。
五、經查：本件被告甲○○向聯邦商業銀行申辦「國民現金卡」
    後，於92年4 月16日起開始有借款之紀錄，嗣後仍有陸續借
    款、還款紀錄，至94年11月7 日止，長達2 年半之時間均有
    正常繳款，嗣於95年6 月27日始遭聯邦商業銀行將尚欠款項
    28,585 元 轉為催收款一節，此有聯邦商業銀行96年10月5
    日（96）聯銀業管字第7758號函及所附交易資料在卷可考（
    見本院訴字卷(二)第29-32 頁），且依告訴人聯邦商業銀行代
    理人吳俊鴻於94年6 月27日在臺灣板橋地方法院檢察署檢察
    事務官詢問時證稱：甲○○是向我們銀行辦一張三合一現金
    卡，繳款正常，但提供的是不正確的任職公司，之前申請時
    只有附身分證影本，並沒有在職證明或其他證明文件，目前
    已經將他停卡，銀行沒有發生實質損害等語以觀（見94年度
    核退偵字第574 號偵卷第214 頁），案發當時聯邦商業銀行
    對於其客戶申請現金卡時，並不要求提出在職證明始接受申
    辦，是本件被告辯稱其僅將身分證件交給林健蘋辦卡，申請
    書都是林健蘋填的，上面寫其在資訊公司工作，其並不知情
    等語，尚非全然無憑。綜上調查，本件被告甲○○辯稱其於
    向聯邦商業銀行申請「國民現金卡」時，申請書上職業欄填
    載之內容雖屬不實，但該填載係林健蘋所為，其並不知情，
    辦卡後均正常使用，亦均依約按月繳款，期間長達二年多之
    久，並無意圖為自己不法所有之詐欺意思等語，並非顯違常
    情，且與前揭客觀事證相符，洵堪採信。
六、據上所陳，本件依調查所得證據尚不足以證明被告甲○○確
    有詐欺取財犯行，此外復查無其他積極證據足資證明被告甲
    ○○有何公訴人所述犯行，揆諸首開說明，因不能證明被告
    甲○○犯罪，自應為無罪之諭知。
據上論斷，應依刑事訴訟法第301 條第1 項，判決如主文。
本案經檢察官陳彥章到庭執行職務。
中    華    民    國    97    年    12    月    31    日
                    刑事第九庭審判長法  官  崔玲琦
                                    法  官  俞秀美
                                    法  官  許映鈞
以上正本證明與原本無異
如不服本判決應於送達後10日內向本院提出上訴狀
                                    書記官  范煥堂
中    華    民    國    97    年    12    月    31    日


司法院資訊處製作；財團法人民間司法改革基金會備份。
